【裁判字號】    97,交上訴,1370
【裁判日期】    980210
【裁判案由】    公共危險
【裁判全文】
臺灣高等法院臺南分院刑事判決      97年度交上訴字第1370號
上  訴  人  臺灣嘉義地方法院檢察署檢察官
被      告  丙○○
上列上訴人因被告公共危險案件，不服臺灣嘉義地方法院97年度
交訴字第35號中華民國97年10月31日第一審判決（起訴案號：臺
灣嘉義地方法院檢察署97年度偵字第1988號），提起上訴，本院
判決如下：
    主  文
上訴駁回。
    事  實
一、丙○○前因公共危險案件，經台灣嘉義地方法院以九十五年
    度交訴字第十三號判決判處有期徒刑六月，如易科罰金，以
    銀元三百元折算一日確定，於民國九十五年八月十一日易科
    罰金執行完畢。其長期罹患精神官能性憂鬱症、廣泛性焦慮
    症合併強迫症等精神疾病，並服用含鎮靜劑藥物，因精神障
    礙或心智缺陷，致其辨識行為違法或依其辨識而行為之能力
    顯著降低，丙○○於此狀態下，在九十七年二月十四日十二
    時五十五分許，駕駛車牌號碼ＲＺ─9228號自用小客車，沿
    嘉義市○區○○○路由西往東行駛，行經林森東路二三一號
    前，本應注意保持安全間距，並注意車前狀況，隨時採取必
    要安全措施，而當時天候晴、日間有自然光線、視線良好無
    障礙物，依當時一切情況，亦無不能注意情事。適有乙○○
    騎乘車牌號碼ＦＴＩ─882號重型機車搭載其母親甲○○○
    沿林森東路由西往東同向行駛於丙○○前方，丙○○竟疏未
    注意而由後方追撞乙○○之重型機車，致乙○○及甲○○○
    人、車倒地，乙○○因而受有左肘、左膝部、左踝部擦挫傷
    之傷害，甲○○○則受有左手肘裂傷三公分及左骨盆骨折之
    傷害（丙○○涉犯過失傷害罪部分，業經撤回告訴，由檢察
    官另為不起訴處分）。丙○○明知其已肇事致人受傷，竟基
    於肇事逃逸之犯意，未停下查看，亦未採取救護或其他必要
    之措施，而逕自駕車逃離車禍現場。幸有蔡孟學適於現場目
    擊案發經過，沿路追趕丙○○之自用小客車，並抄記其車牌
    號碼後報警處理，始循線查知上情。
二、案經嘉義縣警察局竹崎分局報請台灣嘉義地方法院檢察署檢
    察官偵查起訴。
    理  由
壹、證據能力部分：
    按被告以外之人於審判外之言詞或書面陳述，除法律有規定
    者外，不得作為證據，刑事訴訟法第一百五十九條第一項定
    有明文。惟同法第一百五十九條之五規定：「被告以外之人
    於審判外之陳述，雖不符前四條之規定，而經當事人於審判
    程序同意作為證據，法院審酌該言詞陳述或書面陳述作成時
    之情況，認為適當者，亦得為證據。當事人、代理人或辯護
    人於法院調查證據時，知有第一百五十九條第一項不得為證
    據之情形，而未於言詞辯論終結前聲明異議者，視為有前項
    之同意。」。查，本案於言詞辯論終結前，被告及其辯護人
    暨檢察官對於證人於警詢、偵查中之證詞等證據方法之證據
    能力，均未聲明異議。本院審酌上開言詞陳述及書面陳述作
    成時之情況，認無顯不適當之情形，至其他文書等證據方法
    ，分別屬於公務員職務上製作及從事業務之人於業務上或通
    常業務過程所須製作之紀錄文書或證明文書，均無顯不可信
    之情況，且採納上開證據方法，尚無礙於被告等人於程序上
    之彈劾詰問權利，而認上開傳聞證據合於刑事訴訟法第一百
    五十九條之四、第一百五十九條之五等規定，因而均具證據
    能力。又被告之筆錄，係被告本身之供述證據，無傳聞證據
    排除之適用，而被告又無抗辯該等筆錄之作成有出於強暴、
    脅迫、利誘、詐欺、疲勞訊問、違法羈押或其他不正之方法
    ，且亦無違反被告訴訟法上權利保障之事項，自得為證據，
    合先敘明。
貳、實體部分：
一、上開犯罪事實，業據被告丙○○於本院及原審審理中坦承不
    諱（見本院卷及原審卷第64、68─69頁）。而被害人乙○○
    於警詢、偵查及原審審理中迭次證稱：案發當時伊係騎機車
    搭載母親行駛於機車道，遭一輛紅色自小客車自後方擦撞，
    致伊與母親倒地受傷，機車在地上滑行，伊與母親滑到嘉義
    地檢署前面人行道旁邊，伊見到母親手開始流血，就打電話
    叫救護車，當時撞擊力量很大，撞擊聲連道路對面的律師事
    務所都可以聽的到，當時律師事務所還有人出來查看，事發
    後該紅色自小客車並未停下查看，即由機車道轉往汽車道，
    往竹崎方向快速開走等語纂詳（見警卷第6─8頁、偵卷第13
    ─14頁、原審卷第60─64頁）。核與證人蔡孟學於警詢、偵
    查中證稱：案發當時伊開車行經嘉義市○○○路二三一號前
    ，沿林森東路要往竹崎方向行駛，當天因車子比較多，剛好
    紅燈，伊看到一部福特牌紅色自小客車很快速切到外車道，
    與一部後座載有一名婦女的重機車發生擦撞，重機車倒地，
    人、車都彈到路邊，該紅色自小客車肇事未停車，一直開且
    一路闖紅燈，伊便尾隨該紅色自小客車並記下車牌號碼，至
    嘉義縣竹崎鄉○○村○○街道後，見該車放置在路旁車庫內
    ，伊便向嘉義縣警察局竹崎分局鹿滿派出所報案（見警卷第
    9─10頁、偵卷第13頁）等語相符。此外，並有被害人乙○○與甲○○○之診斷證明書、道路交通事故現場圖、道路交
    通事故調查報告表(一)、(二)，以及被告上開自用小客車車身、
    車體擦痕與車禍現場照片共十張在卷足稽（見警卷第11─20
    頁），堪認被告具任意性之自白與事實相符，本件事證明確
    ，被告肇事逃逸之犯行堪以認定。
二、論罪：
（一）刑法第一百八十五條之四肇事致人死傷而逃逸罪，係為維
      護交通安全，加強救護，減少被害人之死傷，促使駕駛人
      於肇事後，能對被害人及時救護而設，另觀之道路交通管
      理處罰條例第六十二條第三項所定「汽車駕駛人駕駛汽車
      肇事致人受傷或死亡，應即採取救護措施及依規定處置，
      並通知警察機關處理」亦明，駕駛人駕車肇事後，對被害
      人即時救護或留待現場處理，亦可防止後車再次撞擊傷者
      ，均可減輕或避免被害人之傷亡，而其既係防止逃逸行為
      所產生之抽象危險，因此所謂「逃逸」，應係指行為人不
      留在肇事現場為即時救護或通知、協助相關人員迅速處理
      事故而離去之行為，至其肇事是否負過失責任或已否與被
      害人達成民事賠償和解，對其應受之刑罰乙節，並不生影
      響（最高法院92年度台上字第4468號判決意旨參照）。查
      ，被告駕車肇事致乙○○、甲○○○受傷後，未停留於現
      場即時救護，即逕自離去，核其所為，係犯刑法第一百八
      十五條之四之駕駛動力交通工具肇事致人受傷而逃逸罪。
（二）被告前因公共危險案件，經原審法院以九十五年度交訴字
      第一三號判決判處有期徒刑六月，如易科罰金，以銀元三
      百元折算一日確定，於九十五年八月十一日易科罰金執行
      完畢，有其臺灣高等法院被告前案紀錄表在卷可佐，其於
      受徒刑之執行完畢後，五年以內故意再犯本件有期徒刑以
      上之罪，應依刑法第四十七條第一項論以累犯，並加重其
      刑。
（三）被告罹有精神官能性憂鬱症、廣泛性焦慮症合併強迫症，
      長期於財團法人嘉義基督教醫院及郭育祥診所就診，有上
      開醫療機構出具之診斷證明書三紙在卷可參（見偵卷第24
      ─25頁、原審卷第17頁）；另經原審調取被告於上開醫療
      機構之精神科就診病歷後，將被告送行政院國軍退除役官
      兵輔導委員會嘉義榮民醫院（下稱嘉義榮民醫院）鑑定，
      該院綜合被告個人發展史、家族史、學校史、工作史、物
      質濫用史、疾病過去史、精神疾病史、犯罪史、門診鑑定
      所施測之生理心理功能檢查及精神狀態檢查所得資料判斷
      結果，認為：個案於犯案當時了解自己之行為及所為行為
      之目的，但表示未注意到撞擊他人所致駕車逃逸之後果，
      其精神科診斷為情感性精神病，加上腦波顯示異常表現及
      考量個案之職業功能與社會功能明顯退化之情形，且由個
      案在整個門診檢定過程中所表現的言詞對答有跳躍之思考
      模式及邏輯思考能力明顯下降，加上個案於九十七年一月
      十七日至嘉義基督教醫院服用之藥物有Deanxit及Xanax之
      鎮靜劑用藥，及晚上長效型之四顆ＦＭ2安眠藥，對照個
      案於事發當時之精神狀態，確實符合刑法第十九條所定之
      狀態，亦即其行為當時確實因精神障礙或其他心智缺陷，
      致其辨識行為違法或依其辨識而行為之能力，有顯著降低
      之情事，有嘉義榮民醫院以九十七年九月五日嘉醫行字第
      0970006716號函檢附之精神鑑定書在卷可稽（見原審卷第
      28─35頁），堪認被告因精神障礙或心智缺陷，致其辨識
      行為違法或依其辨識而行為之能力，雖未完全喪失，然已
      達顯著減低之程度，爰依刑法第十九條第二項之規定減輕
      其刑，並依法先加重後減輕之。
三、原審以被告之犯罪之罪證明確，因予適用刑法一百八十五條
    之四、第四十七條第一項、第十九條第二項，並審酌被告係
    大學畢業，智識程度非低；無業、未婚，與父母親共同生活
    ；前曾於九十四年十二月間駕駛汽車肇事致人受傷而逃逸，
    經原審法院以九十五年度交訴字第一三號判處有期徒刑六月
    確定，竟不知記取教訓，再度於肇事致本件被害人受傷後，
    未予救護即逕自逃逸，顯然漠視法律上應履行之義務；其犯
    後於警詢及原審準備程序中均飾詞否認犯行，未見悔意，迄
    至原審於審判程序傳喚被害人乙○○到庭證述明確後，始坦
    承犯行，犯後態度非佳等一切情狀，量處有期徒刑六月，並
    諭知易科罰金之折算標準，以示懲儆。暨認公訴人雖請求對
    被告宣告監護處分，上開嘉義榮民醫院精神鑑定書亦認被告
    目前仍有殘餘之精神症狀，有危害公共安全之可能，而建議
    對被告施以監護（見原審院卷第35頁）；惟監護處分之目標
    ，在消滅犯罪行為人之危險性，藉以確保公共安全（刑法第
    87條立法理由參照），原審審酌被告到庭應訊時，對於案發
    經過等各項問題多能為清楚明確之回答及辯解，且其除本案
    以及前述九十四年間所犯之肇事逃逸案件外，並無其他刑事
    犯罪紀錄，而肇事逃逸係伴隨車禍之過失傷害案件所發生，
    應屬偶發性犯罪，是被告雖罹有精神疾病，但情況應非嚴重
    ，對於公共安全之潛在危害不高，尚無令其入相當處所施以
    監護之必要。本院經核原判決認事用法，並無不合，量刑亦
    稱妥適。檢察官上訴意旨，以被告駕車肇事致人受傷後逃逸
    ，惡性非輕，於偵、審中屢次翻異前供，並均以精神不佳置
    辯等語為由，認原審僅對被告量處有期徒刑六月，顯然不足
    以收儆惕之效等語為由，指摘原判決不當，為無理由，自應
    予駁回。
據上論結，應依刑事訴訟法第三百六十八條，判決如主文。
本案經檢察官蘇南桓到庭執行職務。
中    華    民    國    98    年    2     月    10    日
                  刑事第二庭    審判長法  官  葉居正
                                      法  官  洪碧雀
                                      法  官  吳勇輝
以上正本證明與原本無異。
如不服本判決應於收受送達後10日內向本院提出上訴書狀，其未
敘述上訴理由者，並得於提起上訴後10日內向本院補提理由書（
均須按他造當事人之人數附繕本）「切勿逕送上級法院」。
                                      書記官  李良倩
中    華    民    國    98    年    2     月    11    日
附錄本案論罪法條：
中華民國刑法第185條之4
駕駛動力交通工具肇事，致人死傷而逃逸者，處6月以上5年以下
有期徒刑。


司法院資訊處製作；財團法人民間司法改革基金會備份。
